【裁判字號】    91,易,726
【裁判日期】    920903
【裁判案由】    家暴傷害等
【裁判全文】
台灣新竹地方法院刑事判決                          九十一年度易字第七二六號
    公  訴  人  臺灣新竹地方法院檢察署檢察官
    被      告  甲○○
右列被告因傷害等案件，經檢察官提起公訴（九十一年度偵字第三六０九號），本院
判決如左：
    主  文
甲○○連續傷害人之身體，累犯，處有期徒刑肆月，如易科罰金，以參佰元折算壹日
。
    事  實
一、緣甲○○與其姑姑丙○○○因祖產分配問題素有嫌隙，八十九年十月四日丙○○
    ○曾簽訂同意書，同意歸還其名下部分土地予甲○○，惟迄今均尚未履行。詎甲
    ○○竟基於概括之犯意，連續於九十一年五月二十九日下午四時許，前往新竹縣
    新豐鄉松林村二五二巷一號丙○○○之住處，要求丙○○○將其名下之土地所有
    權移轉登記予甲○○本人，丙○○○不從，兩人遂發生口角，甲○○基於傷害之
    故意，出手毆打丙○○○，致丙○○○因此受有左臉部挫傷併瘀青血腫等傷害；
    並持棒球棒對丙○○○揮舞且恫嚇稱：今天若不把印章交出來，就要打死你等語
    ，以此加害生命之事恐嚇丙○○○，使其心生畏懼，致生危害於安全。
二、嗣甲○○心有未甘，復承前開概括之犯意，並基於傷害之故意，於九十一年六月
    五日下午三時許，在新竹縣新豐鄉○○村○○街二五六號前出手毆打丙○○○，
    致其受有頭部外傷合併暈眩及頭皮血腫、左前臂鈍挫傷、左側大腿鈍挫瘀傷約十
    公分等傷害，並持棒球棒揮舞，對丙○○○恫嚇稱：如果不把土地過戶給我，就
    要把你打死等語，以此加害生命之事恐嚇丙○○○，使其心生畏懼，致生危害於
    安全。
    理  由
甲、認定犯罪構成要件事實之理由：
  一、就犯罪事實一部分：
    １、右揭事實業據告訴人丙○○○於本院時指訴：被告一進門就要我把我名下的
        財產過戶給他，並要我將身份證及印章交給他，我說你憑什麼要拿我的東西
        ，他就打我，並把我的衣服撕破，又踢我右腳膝蓋，用拳頭打我臉；打完後
        我就報警，然後警察就來了，被告就去拿棒球棒出來，並揮舞棒球棒，警察
        過去欄他時，他說如果我不把土地給他，他就要打死我等語綦詳。
        核與證人即到場處理之警員戊○○證稱：被告到現場就跟他姑姑發生土地問
        題之糾紛，要他姑姑把印章交出來否則就把他姑姑殺死，這時我們已經把二
        人隔開，然後被告就去車上後車箱拿一跟球棒出來在空中揮舞，並說要他姑
        姑今天一定要把印章拿出來，否則就要拿球棒打她等語。
        警員丁○○證稱：剛到現場時雙方都不在，然後告訴人就從巷子口走出來說
        有一個人打她，還說之前就已有打過她，隨後被告就開白色轎車衝出來，下
        車後就對告訴人罵三字經，要她把印章交出來不然要打死她，後來她又從後
        車廂拿球棒出來揮想打告訴人，我們才去把他們隔開，被告還說他剛關出來
        ，叫我們警方不要理這件事等語。
        現場目擊證人乙○○到院證述：我有看到被告用手打告訴人之臉並罵三字經
        ，當時警察還沒過來等語，均大致相符（以上參見本院九十一年十二月十三
        日訊問筆錄）。復與渠等在偵訊時指訴及證述情節均相符。
        而告訴人丙○○○於九十一年五月二十九日確受有左臉部挫傷併瘀青血腫等
        傷害，此亦有告訴人所提博民診所九十一年五月二十九日診斷證明書一份及
        受傷照片一張在卷足資佐證。
    ２、另被告甲○○亦自承：我只有要她簽土地移轉過戶書而已，沒跟她要身分證
        及印章；當天我只有揮棒球棒而已，並沒有打她；當天是她先推我，我把她
        推回去而已；我推她一下，她又要過來打我，我說你打試試看，你打我，我
        就要打你，結果警察就過來把我們隔開等語（本院卷宗第三十頁至第三十一
        頁反面）；當天我去向告訴人要土地要她簽名蓋章，她不要，又去報警，這
        些土地原是我爺爺的，買丙○○○的名字，後來她有簽同意書給我八筆土地
        ，後來也沒有給我（參見本院九十二年五月二十八日訊問筆錄），顯然當日
        被告與告訴人確發生嚴重衝突。再參以告訴人與被告間確有土地糾紛，此由
        被告與告訴人之陳述可證；另告訴人丙○○○曾於八十九年十月四日簽立同
        意書，同意將其名下土地即新豐鄉○○段六一０、六二六、六八五、五九七
        、五九八、六一五、六一八地號土地為被告甲○○所有，願意全數歸還被告
        甲○○，此亦有被告所提同意書影本一份在卷可稽，被告在盛怒之下著手為
        前述犯罪事實一所載之犯行，亦符合事理之常。
    ３、綜上各情，此部分事證明確，被告犯行，洵堪認定。
  二、就犯罪事實二部分：
    １、右揭事實業據告訴人丙○○○指訴：九十一年六月五日下午三時許，被告到
        我家要我把土地過戶給他，在外面馬路上即明新街二五六號前才打我，他用
        腳踢我的腳、用手打我的頭，並拿球棒要打我，我跑到雕刻店才沒被球棒打
        到；在明新街二五六號前，有恐嚇我說，如果不把土地過給他，就要把我打
        死等語綦詳（參見本院九十二年一月三日訊問筆錄）。
        核與證人李朱銘證稱：我看到被告用棒球棒打我媽媽，還有用腳踢，用髒話
        罵我媽媽，也摔我們家的電視機及收音機；因為他要跟我媽媽要土地；他有
        說要把我媽媽打死等語。
        證人李惠娟證稱：我看到甲○○用棒球棒打我媽媽丙○○○，用腳踢我媽媽
        ，用髒話罵我媽媽，也摔壞了我們家的電視機及收音機；為了土地的問題，
        所以才要打我媽媽；那天有說要殺我媽媽等語（以上二人證言均參見偵查卷
        第三十三頁至第三十四頁），大致相符。
        而告訴人於九十一年六月五日確受有頭部外傷合併暈眩及頭皮血腫、左前臂
        鈍挫傷、左側大腿鈍挫瘀傷約十公分，此有東元綜合醫院九十一年六月五日
        診斷證明書一份及照片四張在偵查卷可稽（參見偵查卷第十二頁）亦堪佐證
        。
    ２、被告於警訊時亦自承：九十一年六月五日下午三時許，在新竹縣新豐鄉○○
        街二五六號前，我與姑姑丙○○○是有發生爭執，但並沒有動打毆打或出言
        恐嚇；當時我在氣頭上推她幾下，並聲明若不把該是我的祖產還給我就去告
        她等語（參見偵查卷第三頁反面至第四頁）。依此，則當日被告與告訴人確
        再次發生衝突，被告出手毆打告訴人並出言恐嚇，亦符合一般常情。
    ３、此部分事證明確，被告犯行，洵堪認定。
乙、適用法律：
  一、核被告傷害人之身體，所為係犯刑法第二百七十七條第一項之罪；又以加害生
      命之事恐嚇他人致生危害於安全，所為係犯刑法第三百零五條之罪。
  二、被告就前開二罪，先後各二次犯行，時間緊接，犯罪構成要件相同，顯係基於
      概括犯意反覆為之，均為連續犯，各應依刑法第五十六條以一罪論。
  三、又其所犯前開二罪間，有方法結果之牽連關係，為牽連犯，應依刑法第五十五
      條從一重之刑法第二百七十七條第一項之罪處斷。
丙、科刑審酌：
  一、被告前開犯行為連續犯，應依刑法第五十六條以一罪論，並依法加重其刑。
  二、查被告曾於八十八年間因行使偽造文書罪，經判處有期徒刑六月確定，於九十
      年九月十一日易科罰金執行完畢，此有臺灣新竹地方法院檢察署刑案資料查註
      紀錄表及臺灣高等法院被告全國前案紀錄表在卷可稽，其於五年以內再犯本件
      有期徒刑以上刑之罪，為累犯，依刑法第四十七之規定應加重其刑。
  三、前二項應依刑法第七十條遞加重其刑。
  四、審酌被告左列事項，量處如主文所示之刑。
    （一）犯罪動機係因遺產糾紛。
    （二）犯罪目的要求被害人移轉土地所有權。
    （三）犯罪時與被害人發生爭執。
    （四）犯罪手段出手毆打及恐嚇被害人。
    （五）犯人之生活狀況不正常。
    （六）前有多次違反麻醉藥品管理條例、行使偽造私文書等前科紀錄，品行不良
          。
    （七）學歷為高中肄業，智識程度不高。
    （八）與被害人係親戚之關係。
    （九）犯罪行為產生危險頗高。
    （十）犯罪後不知悔改，否認犯罪，態度不佳。
  五、被告主刑宣告部分符合刑法第四十一條第一項之規定，應依法諭知易科罰金之
      折算標準。
丁、對於其他公訴事實之判斷：
  壹、公訴意旨另認為：被告甲○○於九十一年五月二十九日下午四時許，另基於強
      制之犯意，至車後行李箱內取出棒球棍一支，揮舞，並對丙○○○稱：如果今
      天不把印章交給我，讓我辦土地過戶，就要打死妳，而以此強暴之方法使人行
      無義務之事，因認被告另涉有刑法第三百零四條第二項、第一項之罪嫌。
  貳、查告訴人丙○○○曾於八十九年十月四日簽立同意書，承認其名下土地即新豐
      鄉○○段六一０、六二六、六八五、五九七、五九八、六一五、六一八地號土
      地為被告甲○○所有，願意全數歸還被告甲○○，此有被告所提同意書影本一
      份在卷可稽，雖告訴人否認曾簽立此同意書，惟以形式觀察該簽名與告訴人丙
      ○○○之簽名極為相似，應堪信此同意書係真實，從爾，被告甲○○要求告訴
      人丙○○○移轉前開土地所有權，則非係「使人行無義務之事」甚明。再者，
      此部分行為與前開其餘行為均接續為之，依社會通念而言，應可認為與前述有
      罪部分有方法或結果之牽連關係，為裁判上一罪，爰不另為無罪之諭知，併此
      敘明。
據上論斷，應依右開法條及刑事訴訟法第二百九十九條第一項前段；罰金罰鍰提高標
準條例第一條前段、第二條，判決如主文。
本案經檢察官許麗美到庭執行職務。
中     華     民     國     九十二   年     九     月       三       日
                                  臺灣新竹地方法院刑事第二庭
                                      法  官  陳  健  順
右正本證明與原本無異。
如不服本判決，應於判決送達後十日內向本院提出上訴狀( 應附繕本 )，上訴於
臺灣高等法院。
                                      書記官  陳  進  楷
中     華     民     國     九十二     年     九     月       十二      日
附錄論罪科刑法條：
刑法第二百七十七條第一項、第三百零五條、第三百零四條第二項、第一項。
刑法第二百七十七條第一項：
傷害人之身體或健康者，處三年以下有期徒刑、拘役或一千元以下罰金。
刑法第三百零五條：
以加害生命、身體、自由、名譽、財產之事，恐嚇他人致生危害於安全者，處二年以
下有期徒刑、拘役或三百元以下罰金。
刑法第三百零四條第二項、第一項：
以強暴、脅迫使人行無義務之事或妨害人行使權利者，處三年以下有期徒刑、拘役或
三百元以下罰金。
前項之未遂犯罰之。


司法院資訊處製作；財團法人民間司法改革基金會備份。
